臺灣高等法院臺中分院刑事判決　　　　100年度上訴字第639號
上　訴　人
即　被　告　李齊中
指定辯護人　本院公設辯護人　王金陵
上列上訴人因毒品危害防制條例案件，不服臺灣臺中地方法院99
年度訴字第3020號中華民國100年1月6 日第一審判決（起訴案號
：臺灣臺中地方法院檢察署99年度偵字第10321 、18708、19579
號），提起上訴，本院判決如下：
    主  文
原判決關於附表一編號2 、3、5部分及所定應執行刑部分均撤銷
。
李齊中犯如附表一編號2 、3、5所示各罪，均累犯，各處如附表
一編號2、3、5所示之刑（含主刑及從刑）。
其他上訴駁回。
李齊中第二項撤銷改判部分與上訴駁回部分，應執行有期徒刑拾
貳年。扣案之第一級毒品海洛因貳拾包（合計驗餘淨重壹零貳
點貳伍公克），均沒收銷燬之。扣案之黑銀色諾基亞廠牌插置使
用門號0000000000號行動電話（含該門號SIM 卡）壹支、全黑色
諾基亞廠牌插置使用門號0000000000 號行動電話（含該門號SIM
卡）壹支、電子磅秤壹個，均沒收之。未扣案之販賣第一級毒品
所得共計新臺幣陸萬貳仟元沒收之，如全部或一部不能沒收時，
以其財產抵償之。
    事  實
一、李齊中前因違反肅清煙毒條例案件，經臺灣臺中地方法院以
    82年度訴字第770 號判處有期徒刑2年2月確定，又因違反肅
    清煙毒條例案件，經同法院以83年度訴緝字第24號判處有期
    徒刑3年6月確定，兩案接續執行，於民國84年12月14日假釋
    付保護管束，後因於假釋期間再違反肅清煙毒條例等案件，
    經同法院以86年度訴字第2276號判處應執行有期徒刑3年6月
    確定；再因違反槍砲彈藥刀械管制條例案件，經本院以87年
    上易字第652號判處有期徒刑3 月，如易科罰金，以銀元300
    折算1 日確定；復因違反毒品危害防制條例案件，由本院以
    88年度上更一字第121號判處有期徒刑5年3 月確定；上開肅
    清煙毒條例、槍砲彈藥刀械管制條例、毒品危害防制條例案
    件另由本院以89年度聲字第55號裁定將再合併定應執行刑 8
    年10月確定，前揭假釋亦遭撤銷，而入監執行殘刑3年6月14
    日，並接續執行有期徒刑8年10月之刑期，於93年1月20日假
    釋付保護管束，而後因於假釋期間故意違反毒品危害防制條
    例案件，而遭撤銷假釋，嗣上開案件經臺灣臺中地方法院以
    96年聲減字第919 號裁定減刑各自合併應執行有期徒刑7年3
    月、1年1月、1年9月確定，遂入監執行殘刑有期徒刑1年7月
    12日，甫於96年7 月25日縮刑期滿執行完畢。詎仍不知警惕
    ，明知海洛因係毒品危害防制條例第2 條第2項第1款所管制
    之第一級毒品，依法不得販賣，竟基於販賣海洛因以營利（
    (一)(二)）或以營利為目的而販入海洛因（(三)）之犯意，以其所
    有持用之0000000000、0000000000號行動電話門號，作為聯
    絡工具，而分別為下列之行為：
  (一)於附表一編號1、4所示之時間、地點，以附表一編號1、4所
    示之方式，販賣如附表一編號1、4所示數量、價額之第一級
    毒品海洛因予張秉華2次。
  (二)於附表一編號2、3、5所示之時間、地點，以附表一編號2、
    3、5所示之方式，販賣如附表一編號2 、3、5所示數量、價
    額之第一級毒品海洛因予吳佳隆3次。
  (三)於附表二所示之時間、地點，以附表二所示之方式，向真實
    姓名年籍不詳綽號「信友」之人，購買如附表二所示數量、
    價額之第一級毒品海洛因1次。
二、嗣其於99年4月25日晚間9時50分許，因另涉毒品案件經臺灣
    臺中地方法院及臺灣臺中地方法院檢察署通緝，為警在臺中
    市○區○○路50號地下室停車場逮捕到案，並在李齊中身上
    及其所使用車牌號碼3318-EG 號自小客車內，扣得未及賣出
    之第一級毒品海洛因23包（合計驗餘淨重102.25公克），及
    供犯罪所用之電子磅秤1個及諾基亞廠牌插置使用門號00000
    00000號（含該門號SIM卡）之全黑色行動電話1 支、諾基亞
    廠牌插置使用門號0000000000號（含該門號SIM 卡）之黑銀
    色行動電話1支等物，而查悉上情。
三、案經臺中市警察局第五分局及彰化縣警察局員林分局報告臺
    灣臺中地方法院檢察署檢察官偵查起訴。
    理  由
壹、證據能力部分：
一、按被告以外之人於偵查中向檢察官所為陳述，除顯有不可信
    之情況者外，得為證據，同法第159條之1第2項定有明文。
    偵查中對被告以外之人（包括證人、鑑定人、告訴人、被害
    人及共同被告等）所為之偵查筆錄，或被告以外之人向檢察
    官所提之書面陳述，性質上均屬傳聞證據。惟現階段刑事訴
    訟法規定檢察官代表國家偵查犯罪、實施公訴，依法其有訊
    問被告、證人及鑑定人之權，證人、鑑定人且須具結，而實
    務運作時，檢察官偵查中向被告以外之人所取得之陳述，原
    則上均能遵守法律規定，不致違法取供，其可信度極高，職
    是，被告以外之人前於偵查中已具結而為證述，除反對該項
    供述得具有證據能力之一方，已釋明「顯有不可信之情況」
    之理由外，不宜以該證人未能於審判中接受他造之反對詰問
    為由，即遽指該證人於偵查中之陳述不具證據能力。經查證
    人張秉華、吳佳隆於偵查中向檢察官所為之陳述，於訊問前
    具結，依上說明，本屬有證據能力之傳聞證據，且上開證人
    於偵查中向檢察官所為之陳述，並無顯不可信之情況，是其
    等於檢察官偵訊中之證述，自均有證據能力。
二、次按被告以外之人於審判外之陳述，雖不符前4 條之規定，
    而經當事人於審判程序同意作為證據，法院審酌該言詞陳述
    或書面陳述作成時之情況，認為適當者，亦得為證據。當事
    人、代理人或辯護人於法院調查證據時，知有第159條第1項
    不得為證據之情形，而未於言詞辯論終結前聲明異議者，視
    為有前項之同意，刑事訴訟法第159條之5分別定有明文。查
    本件公訴人、被告及辯護人對於本院就後述實體部分所引之
    證人證述及書證內容，於本院準備程序及審理時均不爭執證
    據能力，猶未對之釋明有何顯不可信之情況，且本院審酌其
    等之內容，均無不法取得或有違法取供之情事，亦均適宜為
    本案證據，一前開說明，就後述實體部分所引之證人證詞及
    書證內容，自具有證據能力。
三、再按電話監聽譯文（通訊監察譯文），僅屬依據監聽錄音結
    果予以翻譯之文字，固具文書證據之外觀，但實際上仍應認
    監聽所得之錄音帶，始屬調查犯罪所得之證物，乃刑事訴訟
    法第165條之1第2 項所稱之新科技證物，如其蒐證程序合法
    ，且當事人已承認監聽錄音譯文之內容屬實，或對於該譯文
    內容並無爭執，而法院復已就該譯文依法踐行調查證據程序
    者，該監聽錄音之譯文即與播放錄音有同等價值，自有證據
    能力（最高法院98年度台上字第527 號判決意旨參照）。查
    本案證人張秉華所使用之門號0000000000號行動電話由臺灣
    雲林地方法院核發通訊監察書（99年度聲監字第129 號）實
    施通訊監察、錄音，經審酌上開通訊監察書之核發過程及記
    載事項，符合通訊保障及監察法之相關規定，本案依前述通
    訊監察書所實施之通訊監察、錄音，自屬合法，則依監聽所
    得之錄音內容，自具有證據能力。而員警依據監聽錄音內容
    製作之錄音譯文，本院於審理時業已就上開通訊監察譯文依
    法提示檢察官、被告及辯護人，踐行調查證據之程序，且檢
    察官、被告及其辯護人於本院審理時未為反對該項證據得具
    有證據能力之陳述，且本院審酌該通訊監察譯文無不當取得
    之情形，復為本院事實認定之重要依據，認為以之作為本案
    之證據亦屬適當，自具有證據能力。
貳、實體部分：
一、上開附表一編號1、4之犯罪事實，業據被告李齊中於警、偵
    訊及本院準備程序、審理中均坦承不諱，核與證人張秉華於
    警偵訊證述：99年5月13日伊遭彰化縣刑大警員查扣0000000
    000 號行動電話，伊有撥打0000000000、0000000000號行動
    電話給李齊中，伊都叫李齊中「阿龍」，該二支電話李齊中
    約在99年3、4月使用，99年4月4日11時51分、19時32分，伊
    有打電話給李齊中，這次伊等是要交易海洛因，約在斗南交
    流道的7-eleven 交易，買1錢新臺幣(下同)2萬1千元，伊有
    給李齊中錢，李齊中也有給伊貨，19時32分那通電話是伊跟
    李齊中抱怨買到海洛因的品質不是很好。99年4月17晚間7時
    19分、8時9 分那次伊等是約在伊家附近斗六市○○路○段台
    大醫院附近交易，購買海洛因1錢2萬1 千元等語；其中關於
    附表一編號4 部分，被告李齊中於原審審理時，已明確改稱
    交易的地點應該是在雲林縣斗南交流道的7-eleven外，餘均
    大致相符。衡之海洛因係經公告之第一級毒品，無論持有、
    施用、販賣、轉讓，均屬違法行為，為治安機關所嚴查，此
    為眾所週知之事實，毒品交易均於隱密下進行，其以通信聯
    絡亦鮮有明白直接以「毒品」、「海洛因」等名稱或相近之
    用語稱之，均以暗語或彼此已有默契之含混語意而為溝通，
    故上開通訊監察譯文雖未見雙方言明購買毒品海洛因之對話
    內容，惟參酌通訊之內容及通聯之時間，核與證人張秉華之
    證述內容有相當之關聯性，足以補強及擔保其證述有分別向
    被告李齊中購買毒品海洛因之真實性。又附表二被告李齊中
    以營利為目的而販入海洛因之部份，除其於警詢供稱：伊販
    入之海洛因係要分裝販賣等語外，另據其於原審準備程序時
    供承：99年4 月5日下午7時許，伊有在臺中縣烏日鄉烏日火
    車站的7-11便利商店，向綽號「信友」之人購買價值26萬元
    、毛重102.33公克之海洛因，伊向「信友」購買海洛因就是
    要販賣使用等語；復有未及賣出之第一級毒品海洛因23包（
    合計驗餘淨重102.25公克）、電子磅秤1 台及諾基亞廠牌插
    置使用門號0000000000號(含該門號SIM卡）之全黑色行動電
    話1支、諾基亞廠牌插置使用門號0000000000 號（含該門號
    SIM卡）之黑銀色行動電話1支等物扣案可證，足認被告之自
    白確與事實相符，應堪採信。
二、上開附表一編號2、3、5 之犯罪事實，亦據被告李齊中於本
    院準備程序及審理中均坦承不諱，核與證人吳佳隆於警詢、
    偵查及原審審理中證述之情節相符，其於原審審理中明確證
    稱：伊有在99年4 月10日半夜，在中港路與西屯路口向被告
    購買1包5千元的海洛因，99年4月18日晚間10時6分許，在豐
    原交流道附近的路邊，伊向李齊中購買5千元海洛因1包，99
    年4月19日下午4時51分，伊在彰化和美交流道路邊，跟李齊
    中購買1萬元海洛因2包。交易的方法為一手交錢一手交貨；
    在今年4 月份之前，伊不認識被告，後來是在喝酒的場合遇
    到李齊中，李齊中留電話給伊，我都叫李齊中「眼鏡」，伊
    向被告購買3 次毒品，拿毒品的人都是被告李齊中，在庭的
    被告就是伊所說的「眼鏡」，伊有使用0000000000號行動電
    話，伊只有為了購買毒品才會使用電話跟「眼鏡」聯絡，00
    00000000號行動電話就是當初「眼鏡」留給伊的電話，伊記
    不起來99年4 月10日使用簡訊、4月18日有通話、19日有5通
    通訊是不是跟「眼鏡」買毒品有關，伊忘記跟「眼鏡」買毒
    品是否會在同一天聯絡5 通電話，伊不認識康春輝，伊確實
    是和被告李齊中購買毒品，伊和李齊中是在大甲熱鬧的時候
    喝酒認識等語。再觀之證人吳佳隆持用之0000000000號行動
    電話與被告持用之0000000000號行動電話之通聯紀錄，於99
    年4 月10日13時56分許，0000000000號行動電話有發簡訊至
    0000000000號行動電話，當時基地台位置係在臺中市○區○
    ○路1段268號7樓；於99年4 月18日22時6分許，0000000000
    號行動電話撥打0000000000號行動電話，當時基地台位置係
    在臺中縣神岡鄉○○路20巷9號4樓頂；於99年4 月19日16時
    51分許，0000000000號行動電話有撥打0000000000號行動電
    話，當時基地台位置係在彰化縣和美鎮○○段中寮小段2705
    地號，有該通聯紀錄在卷可參（見99年度偵字第10321 號卷
    第203 頁），益徵證人吳佳隆之上開證詞非虛。從而，被告
    於本院準備程序及審理中之自白，與事實相符，堪以採信。
三、此外，復有法務部調查局濫用藥物實驗室鑑定書、中山醫學
    大學附設醫院檢驗科藥物檢測中心尿液檢驗報告、00000000
    00號行動電話之通聯分析、電話查詢資料、張秉華與被告之
    通聯譯文、內政部警政署刑事警察局鑑定書、臺中市警查局
    第五分局文昌派出所偵辦李齊中毒品案件被告通聯紀錄表、
    被告手機通聯紀錄翻拍照片、電話簿翻拍照片、通聯調閱查
    詢單等在卷可佐，並有前揭被告李齊中所有第一級毒品海洛
    因23包（合計驗餘淨重102.25公克）、電子磅秤1 台及諾基
    亞廠牌插置使用門號0000000000號（含該門號SIM 卡）之全
    黑色行動電話1 支、諾基亞廠牌插置使用門號0000000000號
    （含該門號SIM卡）之黑銀色行動電話1支等物扣案可憑。
四、又我國查緝毒品海洛因之施用或販賣一向執法甚嚴，對於販
    賣海洛因者尤科以重度刑責，且販賣海洛因既係違法行為，
    當非可公然為之，亦無公定價格，且容易分裝並增減份量，
    而每次買賣之價量，可能隨時依雙方關係深淺、資力、需求
    量及對行情之認知、來源是否充裕、查緝是否嚴謹、購買者
    被查獲時供述購買對象之可能風險之評估等情形，而異其標
    準，非可一概而論；而買受毒品之人通常亦無法探知販毒者
    賺取利潤幾何，是販賣毒品之利得，除被告坦承犯行或價量
    俱臻明確外，委難察得實情，販賣之人從價差或量差中牟利
    之方式雖異，其意圖營利之販賣行為則同一。是以因海洛因
    量微價高，販賣者率有利益可圖，本件證人張秉華、吳佳隆
    ，與被告李齊中僅係因購買毒品而認識，均非至親，且如附
    表一所示之第一級海洛因交易均屬有償行為，被告李齊中係
    親自在特定約定地點交付毒品並收取價款，倘非有利可圖，
    自無平白甘冒觸犯重罪之風險而特意有償交付第一級毒品之
    理，堪信被告李齊中各次販賣第一級毒品海洛因，確有從中
    賺取買賣價差，均有牟利之意圖甚明。
五、綜上所述，被告上開自白核與事實相符，均堪採信。本案事
    證明確，被告意圖營利，於附表一編號1至5所示之時間、地
    點，分別販賣第一級毒品海洛因予張秉華、吳佳隆，及於附
    表二所示時間、地點，向真實姓名年籍不詳綽號「信友」之
    人購買第一級毒品海洛因之事實，均堪以認定。
六、論罪科刑：
  (一)按毒品危害防制條例第4 條所規定之販賣毒品罪，雖不以販
    入之後復行賣出為要件，祇要以營利為目的，將毒品販入或
    賣出，有一於此，其犯罪即為完成。惟其行為態樣，可分為
    販入、賣出、販入後復行賣出等3 種情形。其中販入或賣出
    ，有一於此，其犯罪固屬完成；但在販入後復行賣出之場合
    ，行為人意圖營利而販入毒品後，至首次賣出，乃2 個舉動
    之接續實行，仍祇成立1 個販賣既遂罪。然而，其後之販賣
    行為（即第2 次以後之賣出），倘成立連續犯（或數罪）時
    則屬另1 次行為，應視其販賣既遂或未遂予以評價（最高法
    院96年度臺上字第3551號判決可資參照）。查海洛因為毒品
    危害防制條例第2條第2項第1 款所稱之第一級毒品，不得持
    有、販賣。核被告李齊中就附表一、附表二之犯行，均係犯
    毒品危害防制條例第4條第1項之販賣第一級毒品罪。被告李
    齊中持有第一級毒品海洛因之低度行為，各為販賣之高度行
    為所吸收，均不另論罪。再被告李齊中就如附表一、二所示
    各次販賣第一級毒品之犯行，犯意各別，行為互殊，應予分
    論併罰。
  (二)被告李齊中前因違反肅清煙毒條例案件，經本院以82年度訴
    字第770 號判處有期徒刑2年2月確定，又因違反肅清煙毒條
    例案件，經同法院以83年度訴緝字第24號判處有期徒刑3 年
    6 月確定，兩案接續執行，於民國84年12月14日假釋付保護
    管束，後因於假釋期間再違反肅清煙毒條例等案件，經同法
    院以86年度訴字第2276號判處應執行有期徒刑3年6月確定；
    再因違反槍砲彈藥刀械管制條例案件，經本院以87年上易字
    第652號判處有期徒刑3月，如易科罰金，以銀元300折算1日
    確定；復因違反毒品危害防制條例案件，由本院以88年度上
    更一字第121 號判處有期徒刑5年3月確定；上開肅清煙毒條
    例、槍砲彈藥刀械管制條例、毒品危害防制條例案件另由本
    院以89年度聲字第55號裁定將再合併定應執行刑8 年10月確
    定，前揭假釋亦遭撤銷，而入監執行殘刑3年6月14日，並接
    續執行有期徒刑8年10月之刑期，於93年1月20日假釋付保護
    管束，而後因於假釋期間故意違反毒品危害防制條例案件，
    而遭撤銷假釋，嗣上開案件經臺灣臺中地方法院以96年聲減
    字第919號裁定減刑各自合併應執行有期徒刑7年3月、1 年1
    月、1年9月確定，遂入監執行殘刑有期徒刑1年7月12日，甫
    於96年7 月25日縮刑期滿執行完畢之事實，有臺灣高等法院
    被告前案紀錄表在卷可按，其於5 年以內再故意犯本件有期
    徒刑以上之罪，均為累犯，原應依刑法第47條第1 項規定加
    重其刑，惟因販賣第一級毒品罪之法定本刑為死刑或無期徒
    刑（除罰金部分外）依刑法第64條第1項、第65條第1項規定
    ，不得加重其刑。
  (三)按毒品危害防制條例第17條第2 項關於「犯第四條至第八條
    之罪於偵查及審判中均自白者，減輕其刑。」之規定，旨在
    獎勵犯罪人之悛悔，同時使偵查或審判機關易於發現真實，
    以利毒品查緝，俾收防制毒品危害之效；故不論該被告之自
    白，係出於自動或被動、簡單或詳細、一次或多次，並其自
    白後有無翻異，苟其於偵查及審判中均有自白，即應依法減
    輕其刑（最高法院98年度台上字第6928號判決參照）；次按
    上開規定係為鼓勵是類犯罪行為人悔過、自白，並期訴訟經
    濟、節約司法資源而設。一般而言，必須於偵查及審判中皆
    行自白，始有適用，缺一不可。但如檢察官未行偵訊，即依
    其他證據資料逕行起訴，致使被告無從充足此偵查中自白之
    要件，當然影響是類重罪案件被告可能得受減刑寬典處遇之
    機會與權益，無異剝奪其訴訟防禦權，難謂已經遵守憲法第
    8 條所要求並保障之正當法律程序規範意旨；於此特別情形
    ，自應解為所稱偵查中自白，僅指在偵查中，經進行訊問被
    告（行為人）之查證程序，而其坦白承認者而言，不包含未
    行偵訊，即行結案、起訴之狀況。從而，就此例外情況，祇
    要審判中自白，仍有上揭減刑寬典之適用，俾符合該條項規
    定之規範目的（最高法院100年度台上字第654號判決參照）
    。查被告李齊中就如附表一編號1、4販賣予張秉華部分及附
    表二所示各次之販賣第一級毒品海洛因犯行，於偵查中及原
    審、本院審理中均坦白承認，已如前述，應依毒品危害防制
    條例第17條第2 項之規定，均各減輕其刑。另被告李齊中就
    如附表一編號2 、3、5販賣予吳佳隆部分，固於原審審理中
    否認該部分犯行，然查：員警於99年7月5日查獲向被告購買
    毒品之吳佳隆，並製作警詢筆錄，同日移送檢察官偵查並製
    作偵查筆錄，證人吳佳隆均明確指證向被告李齊中購買海洛
    因，有各該次筆錄在卷足憑（見99年度偵字第10321 號偵查
    卷第199至202頁警詢筆錄、第213至215頁偵訊筆錄）。惟員
    警就證人吳佳隆此部分之證詞均未曾詢問過被告，且之後於
    99年7 月27日檢察官偵訊被告時，亦僅對於被告有無販賣海
    洛因予張秉華之事實詢問被告，被告當庭即承認確有販賣海
    洛因予張秉華之情，然檢察官同日亦未就吳佳隆部分訊問被
    告，亦有該日之偵訊筆錄在卷（見同上偵查卷第247至250頁
    ），之後檢察官未再有開庭訊問被告之紀錄，旋即於99年 8
    月26日偵結本案提起公訴，亦有卷附偵查卷及本案起訴書足
    憑。足認警詢及偵查中被告就吳佳隆部分，顯然並無任何自
    白之機會，致使被告無從充足此偵查中自白之要件，而嚴重
    影響其訴訟防禦權；雖被告於原審否認此部分犯行，然其上
    訴後於本院準備程序及審理中均坦承確有3 次販賣海洛因予
    吳佳隆之事實，參諸上開最高法院判決意旨，就此部分亦應
    依毒品危害防制條例第17條第2項之規定，均各減輕其刑。
  (四)查被告李齊中就如附表一、二所示販賣第一級毒品之犯行，
    於警詢及偵查中雖曾供出其販入該第一級海洛因之來源係綽
    號為「信友」之人，惟因不知綽號「信友」之人之真實姓名
    年籍資料，及「信友」所使用之行動電話已無通話資料，至
    無法繼續追查綽號「信友」之人，是未因被告李齊中之供述
    而查獲其上手「信友」，有臺灣臺中地方法院檢察署99年10
    月28日中檢輝發99偵10321字第140159 號函、臺中市警察局
    第五分局99年10月27日中分五偵字第0990032901號函等資料
    在卷可稽，自無毒品危害防制條例第17條第1項：「犯第4條
    至第8 條、第10條或第11條之罪，供出毒品來源，因而查獲
    其他正犯或共犯者，減輕或免除其刑。」之規定適用，而予
    減輕或免除其刑，附此敘明。
  (五)另按刑法第59條規定犯罪之情狀可憫恕者，得酌量減輕其刑
    ，其所謂「犯罪之情狀」，與同法第57條規定科刑時應審酌
    之一切情狀，並非有截然不同之領域，於裁判上酌減其刑時
    ，應就犯罪一切情狀（包括第57條所列舉之10款事項），予
    以全盤考量，審酌其犯罪有無可憫恕之事由（即有無特殊之
    原因與環境，在客觀上足以引起一般同情，以及宣告法定低
    度刑，是否猶嫌過重等等），以為判斷；又若有2 種以上法
    定減輕事由，仍應先依法定減輕事由遞減其刑後，猶嫌過重
    時，始得再依刑法第59條規定酌減其刑（最高法院95年度台
    上字第6157號、88年度台上字第1862號意旨參照）。而毒品
    危害防制條例第4條第1項之法定刑（除併科罰金刑部分外）
    為「死刑、無期徒刑」，刑度可謂重大。然同為販賣第一級
    毒品之人，其原因動機不一，犯罪情節未必盡同，或有大盤
    毒梟者，亦有中、小盤之分，甚或僅止於吸毒者友儕間為求
    互通有無之有償轉讓者亦有之，其販賣行為所造成危害社會
    之程度自屬有異，法律科處此類犯罪，所設之法定最低本刑
    卻不可謂不重。為達懲儆被告，並可達防衛社會之目的者，
    自非不可依客觀之犯行與主觀之惡性二者加以考量其情狀，
    是否有可憫恕之處，適用刑法第59條之規定酌量減輕其刑，
    期使個案裁判之量刑，能斟酌至當，符合比例原則。查本案
    被告李齊中所犯如附表一、附表二所示販賣第一級毒品罪，
    次數及數量非鉅，對象不多，不若一般大盤商動輒數十萬元
    或數百萬元，乃至數千萬元，顯見被告販賣之情節尚屬輕微
    ，其犯罪之情節尚非至惡，被告僅因一時貪念，致罹重典，
    然相對於長期大量販賣毒品之大毒梟而言，其對社會治安及
    國民健康之危害顯然較小，從被告犯案情節觀之，倘仍遽處
    以法定本刑之最低刑度即死刑或無期徒刑，或因偵審中自白
    經減刑後之無期徒刑或15年以上有期徒刑，仍無異失之過苛
    而不盡情理，不免予人情輕法重之感，且難謂符合罪刑相當
    性及比例原則，更無從與大毒梟之惡行有所區隔，是其犯罪
    情狀相較於法定之重刑，在客觀上足以引起一般人之同情，
    情節尚堪憫恕，科以法定最低度之刑，猶嫌過重，爰均依刑
    法第59條規定，均酌量減輕其刑，並遞予減輕之。
七、原審就被告李齊中所犯附表一編號2、3、5 各罪，認其犯罪
    事證明確，予以論罪科刑，固非無見。惟被告李齊中於原審
    審理中本否認涉犯附表一編號2、3、5 各罪，遲至本院準備
    程序及審理中始坦承附表一編號2、3、5 販賣海洛因予吳佳
    隆之犯行，原判決未及審酌及此，致未能適用毒品危害防制
    條例第17條第2 項偵審中自白減輕其刑之規定，容有未洽。
    被告就此部分上訴意旨指摘原審未適用毒品危害防制條例第
    17條第2 項規定減輕其刑，及量刑過重，即有理由，自應由
    本院就該部分及所定執行刑予以撤銷改判。
八、再按刑罰之量定，屬法院自由裁量之職權行使，應審酌刑法
    第57條所列各款事由及一切情狀，為酌量輕重之標準，並非
    漫無限制；量刑輕重係屬事實審法院得依職權自由裁量之事
    項，苟已斟酌刑法第57條各款所列情狀而未逾越法定刑度，
    不得遽指為違法；且在同一犯罪事實與情節，如別無其他加
    重或減輕之原因，下級審量定之刑，亦無過重或失輕之不當
    情形，則上級審法院對下級審法院之職權行使，原則上應予
    尊重（最高法院72年臺上字第6696號、75年臺上字第7033號
    判例及85年度臺上字第2446號判決意旨參照）。原審以被告
    李齊中所犯附表一編號1、4及附表二所示之各罪，罪證明確
    ，適用毒品危害防制條例第4條第1項、第17條第2 項、第18
    條第1項前段、第19條第1 項，刑法第11條、第47條第1項、
    第59條、第51條第5 款之規定予以論罪，並審酌被告前已有
    多項前科等一切情狀（詳後述），量處被告如附表一編號 1
    、4 及附表二所示之刑，本院經核原審判決就此部分之認事
    用法，並無不合，量刑亦稱妥適，被告上訴意旨指摘原審量
    刑過重，並無理由，就附表一編號1、4及附表二所示部分自
    應予以駁回。
九、爰審酌被告李齊中前有多次前科，有臺灣高等法院被告前案
    紀錄表在卷可按，仍不知戒慎惕勵，不思正當工作營生，明
    知毒品具有成癮性、濫用性，對社會深具危害，竟為謀個人
    私利，無視於政府制定毒品危害防制條例之立法美意，及毒
    品對於自身健康之戕害及國家對於杜絕毒品犯罪之禁令，販
    賣第一級毒品海洛因，危害國民身體健康及社會治安至鉅，
    並造成毒品之泛濫，應嚴加非難，所為實乃法所不容而懸為
    厲禁，而購買毒品者，甚多因施用毒品之結果，無工作能力
    ，且一般均無正當工作收入，若非尋求親友經濟奧援，常會
    藉竊盜、搶奪等行為或再將購入之毒品重新販出牟利，以資
    作購買毒品費用，是其惡性不可謂不重，所生危害不小，兼
    衡酌被告販賣毒品之次數、販賣所得，暨被告犯罪之動機、
    目的、手段、智識程度、生活狀況，犯罪後已坦認全部犯行
    等一切情狀，分別量處如主文所示之刑，及定其應執行刑，
    以資懲儆。
十、沒收之諭知：
  (一)按以營利為目的販入毒品，經多次販賣後，持有剩餘毒品被
    查獲，其各次販賣毒品行為，固應併合處罰。惟該持有剩餘
    毒品之低度行為，應僅為最後一次販賣毒品之高度行為所吸
    收，不另論罪。則就該查獲之剩餘毒品，祇能於最後一次之
    販賣毒品罪宣告沒收銷燬，不得於各次販賣毒品罪均宣告沒
    收銷燬（最高法院97年度臺上字第4068號、97年度臺上字第
    3618號判決可資參照）。本案員警於上開查獲時地扣得第一
    級毒品海洛因23包（合計驗餘淨重102.25公克），經送往法
    務部調查局鑑定，均含第一級毒品海洛因成分，有卷附之法
    務部調查局濫用藥物實驗室99年5月28日調科壹字第0992301
    1350號鑑定書在卷可按，而前開第一級毒品海洛因，業據被
    告李齊中於原審審理時供承：海洛因毒品係自己意圖販賣向
    綽號「信友」之人購入等語（見原審卷99年11月9 日訊問筆
    錄），足認此與被告上揭所犯販賣第一級毒品海洛因確有直
    接關聯，且前開鑑定結果含有第一級毒品海洛因成分之海洛
    因23包，均屬於毒品危害防制條例第2 條第2項第1款之第一
    級毒品，應依毒品危害防制條例第18條第1 項前段之規定，
    於被告李齊中如附表二販賣第一級毒品罪之項下，諭知沒收
    銷燬之。又盛裝前開第一級毒品之包裝袋，參以法務部調查
    局現今所採行之鑑驗方式，包裝袋仍會殘留微量毒品，而無
    法將之完全析離，此有法務部調查局93年3 月19日調科壹字
    第093600113060號函文意旨可資參照，是可認前開毒品之包
    裝袋殘留其上之第一級毒品當已無法析離，而均應視為毒品
    ，故應與所盛裝之第一級毒品併予沒收銷燬，併予敘明。至
    鑑驗所耗損之第一級毒品，既已滅失，爰不另為沒收銷燬之
    諭知。
  (二)按犯毒品危害防制條例第4條至第9條、第12條、第13條或第
    14條第1項、第2項之罪者，其供犯罪所用或因犯罪所得之財
    物均沒收之，如全部或一部不能沒收時，追徵其價額或以其
    財產抵償之，毒品危害防制條例第19條第1 項定有明文，而
    毒品危害防制條例第19條第1 項規定，性質上係沒收之補充
    規定。其屬於本條所定沒收之標的，如得以直接沒收者，判
    決主文僅宣告沒收即可，不生「追徵其價額」或「以其財產
    抵償」之問題，須沒收之標的全部或一部不能沒收時，始生
    「追徵其價額」或「以其財產抵償」之選項問題。而「追徵
    其價額」或「以其財產抵償」，分別係針對現行貨幣以外之
    其他財產與現行貨幣之兩種不同選項。所稱「追徵其價額者
    」，係指所沒收之物為金錢以外之其他財產，而不能就原物
    為沒收時，因其實際價值不確定，應追徵其價額，使其繳納
    與原物相當之價額，並無以其財產抵償之問題。倘嗣後追徵
    其價額無結果，而須以其財產抵償者，要屬行政執行機關依
    強制執行有關法律之執行問題，即無不能執行之情形，自毋
    庸諭知「以其財產抵償」（最高法院99年度第5 次刑事庭會
    議決議、99年度臺上字第4463號判決參照）。再行動電話之
    SIM 卡，係電信公司交予客戶使用，該門號期滿或退租時，
    電信公司僅須將原卡片所設定之資料由該公司之行動電話系
    統中消除，卡片並非由客戶所借用，亦無約滿或儲值額度用
    罄後應予回收之機制，此為公眾週知之現今行動電話使用交
    易之常態，則依循現今交易型態，縱行動電話登記名義人並
    非被告本人，然依社會一般行動電話之使用慣例，仍應將其
    所有權歸屬於被告。查扣案之黑銀色諾基亞廠牌插置使用門
    號0000000000號行動電話（含該門號SIM卡）1支，及全黑色
    諾基亞廠牌插置使用門號0000000000號行動電話（含該門號
    SIM卡）1支，為被告李齊中所有，且係供被告李齊中為如附
    表一、二所示各次聯絡販賣第一級毒品所使用（見原審99年
    12月23日訊問筆錄），爰依毒品危害防制條例第19條第1 項
    規定，在被告李齊中如附表一、二所示各次販賣第一級毒品
    罪之宣告刑下，分別宣告沒收。
  (三)又扣案之電子磅秤1 個，係被告李齊中所有，並供其犯如附
    表一、二所示各次販賣第一級毒品犯行所用之物，業據被告
    李齊中供明在卷，爰依毒品危害防制條例第19條第1 項規定
    ，在被告李齊中所犯如附表一、二所示各次販賣第一級毒品
    罪所宣告刑下，分別宣告沒收。
  (四)按犯毒品危害防制條例第4條至第9條、第12條、第13條或第
    14條第1項、第2項之罪者，其供犯罪所用或因犯罪所得之財
    物均沒收之，如全部或一部不能沒收時，追徵其價額或以其
    財產抵償之，毒品危害防制條例第19條第1 項定有明文。又
    毒品危害防制條例第19條第1 項規定，犯販賣毒品罪者，其
    犯罪所得之財物均沒收之，係採義務沒收主義。故販賣毒品
    所得之對價，不問其中成本若干，利潤多少，均應全部諭知
    沒收，貫徹政府查禁煙毒之決心，以符立法本旨。再犯毒品
    危害防制條例第4 條之罪者，其犯罪所得之財物應予沒收，
    如全部或一部不能沒收時，追徵其價額或以其財產抵償之，
    該條例第19條第1 項規定甚明。由此項規定觀之，必限於所
    得者為金錢以外之其他財物而無法沒收時，始應追徵其價額
    。如所得財物為金錢而無法沒收時，則應以其財產抵償之，
    不發生追徵價額之問題（最高法院96年度臺上字第3450號、
    95年度臺上字第925號、94年度臺上字第7421號、 91年度臺
    上字第2419號、93年度臺上字第4584號判決可資參照）。據
    此，本案被告販賣第一級毒品海洛因之所得分別如附表一所
    示，合計共6萬2千元，雖均未扣案，仍應依毒品危害防制條
    例第19條第1 項之規定，各於所宣告刑項下，分別諭知沒收
    ，如全部或一部不能沒收時，均以其財產抵償之。
  (五)再按被告經法院為有罪之科刑判決時，查獲之毒品，與被告
    本案所犯並經法院諭知有罪者若全然無關，固不得於該有罪
    判決之主刑下宣告沒收，至若查獲之毒品，與被告被訴之本
    案非全然無關，法院自應於主刑下宣告沒收（最高法院94年
    度台上字第1227號判決意旨參照）。查本案員警於上開查獲
    時地扣得扣案之第二級毒品甲基安非他命8 包（合計驗餘純
    質淨重9.17 公克)，經送往內政部警政署刑事警察局鑑定，
    均含有第二級毒品甲基安非他命，另扣案之2 包白色粉末（
    合計驗餘重7.72公克），經內政部警政署刑事警察局鑑定，
    檢出未列管之普魯卡因麻醉劑成分，有內政部警政署刑事警
    察局99年7 月22日刑鑑字第0990091894號鑑定書附卷可憑，
    雖係被告李齊中所有，惟與販賣第一級毒品犯行無關，復查
    無證據證明上開毒品與本案被告犯行有何直接關聯，本院自
    無從就該等扣案毒品併予宣告沒收銷燬之諭知。
  (六)至扣案之不詳廠牌雙卡機（內含門號SIM卡）之行動電話1支
    、門號為0000000000、0000000000號之SIM卡2張，雖為被告
    所持用，然被告於原審審理時亦陳稱該3 支門號非供交易毒
    品聯絡使用（見原審99年12月23日訊問筆錄），且查無證據
    足資證明與本案有何關聯，自無從併予宣告沒收，併予敘明
    。
據上論斷，應依刑事訴訟法第368條、第369條第1項前段、第364
條、第299條第1項前段，毒品危害防制條例第4條第1項、第17條
第2項、第18條第1項前段、第19條第1 項，刑法第11條、第47條
第1項、第59條、第51條第5款，判決如主文。
本案經檢察官劉家芳到庭執行職務。
中    華    民    國   100    年    5     月    3     日
            刑事第三庭  審判長法  官  王  增  瑜
                              法  官  廖  柏  基
                              法  官  唐  光  義
以上正本證明與原本無異。
如不服本判決應於收受送達後十日內向本院提出上訴書狀，其未
敘述上訴理由者，並得於提起上訴後十日內向本院補提理由書（
均須按他造當事人之人數附繕本）「切勿逕送上級法院」。
                              書記官  呂  安  茹
中    華    民    國   100    年    5     月    4     日
附表一
┌─┬───┬────┬─────┬────────┬─────────┬──────────────┐
│編│販  賣│時    間│地      點│販   賣  方   式│  販毒數量及所得  │所犯罪名及應處之刑（含從刑）│
│號│對  象│        │          │                │（單位：新臺幣）  │                            │
├─┼───┼────┼─────┼────────┼─────────┼──────────────┤
│1 │張秉華│99年4月4│雲林縣斗南│張秉華以門號0970│販賣海洛因約1錢， │李齊中販賣第一級毒品，累犯，│
│  │      │日下午3 │交流道旁之│272363號行動電話│所得21000元。     │處有期徒刑捌年。扣案之黑銀色│
│  │      │、4時許 │7-11 便利 │，撥打李齊中所持│                  │諾基亞廠牌插置使用門號098854│
│  │      │        │商店      │用0000000000號行│                  │1059號行動電話（含該門號SIM │
│  │      │        │          │動電話聯絡海洛因│                  │卡）壹支、電子磅秤壹個，均沒│
│  │      │        │          │交易事宜，並約定│                  │收之。未扣案之販賣第一級毒品│
│  │      │        │          │時間、地點進行交│                  │所得新臺幣貳萬壹仟沒收之，如│
│  │      │        │          │易海洛因。張秉華│                  │全部或一部不能沒收時，以其財│
│  │      │        │          │並交付21000元予 │                  │產抵償之。                  │
│  │      │        │          │李齊中。        │                  │                            │
├─┼───┼────┼─────┼────────┼─────────┼──────────────┤
│2 │吳佳隆│99年4月 │臺中市臺中│吳佳隆以門號0937│販賣海洛因1小包， │李齊中販賣第一級毒品，累犯，│
│  │      │10日凌晨│港路2段與 │271711號行動電話│所得5000元。      │處有期徒刑柒年捌月。扣案之全│
│  │      │1時13分 │西屯路口  │，撥打李齊中所持│                  │黑色諾基亞廠牌插置使用門號09│
│  │      │許      │          │用0000000000號行│                  │00000000號行動電話（含該門號│
│  │      │        │          │動電話聯絡海洛因│                  │SIM卡）壹支、電子磅秤壹個， │
│  │      │        │          │交易事宜，並約定│                  │均沒收之。未扣案之販賣第一級│
│  │      │        │          │時間、地點進行交│                  │毒品所得新臺幣伍仟沒收之，如│
│  │      │        │          │易海洛因。吳佳隆│                  │全部或一部不能沒收時，以其財│
│  │      │        │          │並交付5000元予李│                  │產抵償之。                  │
│  │      │        │          │齊中。          │                  │                            │
├─┼───┼────┼─────┼────────┼─────────┼──────────────┤
│3 │吳佳隆│99年4月 │中山高速公│吳佳隆以門號0937│販賣海洛因1小包， │李齊中販賣第一級毒品，累犯，│
│  │      │18日22時│路豐原交流│271711號行動電話│所得5000元。      │處有期徒刑柒年捌月。扣案之全│
│  │      │6分許   │道附近某處│，撥打李齊中所持│                  │黑色諾基亞廠牌插置使用門號09│
│  │      │        │          │用0000000000號行│                  │00000000號行動電話（含該門號│
│  │      │        │          │動電話聯絡海洛因│                  │SIM卡）壹支、電子磅秤壹個， │
│  │      │        │          │交易事宜，並約定│                  │均沒收之。未扣案之販賣第一級│
│  │      │        │          │時間、地點進行交│                  │毒品所得新臺幣伍仟沒收之，如│
│  │      │        │          │易海洛因。吳佳隆│                  │全部或一部不能沒收時，以其財│
│  │      │        │          │並交付5000元予李│                  │產抵償之。                  │
│  │      │        │          │齊中。          │                  │                            │
├─┼───┼────┼─────┼────────┼─────────┼──────────────┤
│4 │張秉華│99年4月 │雲林縣斗南│張秉華以門號0970│販賣海洛因約1錢， │李齊中販賣第一級毒品，累犯，│
│  │      │17日20時│交流道旁之│272363號行動電話│所得21000元。     │處有期徒刑捌年。扣案之全黑色│
│  │      │9分許   │7-11 便利 │，撥打李齊中所持│                  │諾基亞廠牌插置使用門號098745│
│  │      │        │商店前    │用0000000000號行│                  │0336號行動電話（含該門號SIM │
│  │      │        │          │動電話聯絡海洛因│                  │卡）壹支、電子磅秤壹個，均沒│
│  │      │        │          │交易事宜，並約定│                  │收之。未扣案之販賣第一級毒品│
│  │      │        │          │時間、地點進行交│                  │所得新臺幣貳萬壹仟沒收之，如│
│  │      │        │          │易海洛因。張秉華│                  │全部或一部不能沒收時，以其財│
│  │      │        │          │並交付21000元予 │                  │產抵償之。                  │
│  │      │        │          │李齊中。        │                  │                            │
├─┼───┼────┼─────┼────────┼─────────┼──────────────┤
│5 │吳佳隆│99年4月 │彰化縣和美│吳佳隆以門號0937│販賣海洛因2小包， │李齊中販賣第一級毒品，累犯，│
│  │      │19日16時│鎮和美交流│271711號行動電話│所得10000元。     │處有期徒刑柒年拾月。扣案之全│
│  │      │51分許( │道附近某處│，撥打李齊中所持│                  │黑色諾基亞廠牌插置使用門號09│
│  │      │於原審99│          │用0000000000號行│                  │00000000號行動電話（含該門號│
│  │      │年12月23│          │動電話聯絡海洛因│                  │SIM卡）壹支、電子磅秤壹個， │
│  │      │日審理時│          │交易事宜，並約定│                  │均沒收之。未扣案之販賣第一級│
│  │      │業經檢察│          │時間、地點進行交│                  │毒品所得新臺幣壹萬元沒收之，│
│  │      │官更正) │          │易海洛因。吳佳隆│                  │如全部或一部不能沒收時，以其│
│  │      │        │          │並交付10000元予 │                  │財產抵償之。                │
│  │      │        │          │李齊中。        │                  │                            │
└─┴───┴────┴─────┴────────┴─────────┴──────────────┘
 附表二
 ┌─┬────┬────┬─────┬────────┬───────┬──────────────┐
 │編│購買對象│時間    │地點      │購買方式        │購買數量      │所犯罪名及應處之刑(含從刑   │
 │號│        │        │          │                │              │                            │
 │  │        │        │          │                │              │                            │
 ├─┼────┼────┼─────┼────────┼───────┼──────────────┤
 │1 │真實姓名│99年4月2│臺中縣烏日│李齊中為販賣第一│購買價值新臺幣│李齊中販賣第一級毒品，累犯，│
 │  │年籍不詳│5日晚間 │鄉烏日火車│級毒品海洛因，以│26萬元、重2兩 │處有期徒刑捌年。扣案之第一級│
 │  │綽號「信│7時許   │站之7-11便│門號0000000000號│海洛因。      │毒品海洛因貳拾包(合計驗餘 │
 │  │友」之成│        │利商店    │行動電話，撥打「│              │淨重壹零貳點貳伍公克)，均沒 │
 │  │年男子  │        │          │信友」所持用之09│              │收銷燬之。扣案之全黑色諾基亞│
 │  │        │        │          │00000000號行動電│              │廠牌插置使用門號0000000000號│
 │  │        │        │          │話連絡海洛因交易│              │行動電話（含該門號SIM卡）壹 │
 │  │        │        │          │事宜，並約定時間│              │支、電子磅秤壹個，均沒收之  │
 │  │        │        │          │、地點進行海洛因│              │。                          │
 │  │        │        │          │交易。李齊中以新│              │                            │
 │  │        │        │          │臺幣26萬元之代價│              │                            │
 │  │        │        │          │向「信友」販入海│              │                            │
 │  │        │        │          │洛因。          │              │                            │
 └─┴────┴────┴─────┴────────┴───────┴──────────────┘
附錄論罪科刑法條
毒品危害防制條例第4條
製造、運輸、販賣第一級毒品者，處死刑或無期徒刑；處無期徒
刑者，得併科新臺幣 2 千萬元以下罰金。
製造、運輸、販賣第二級毒品者，處無期徒刑或 7 年以上有期
徒刑，得併科新臺幣 1 千萬元以下罰金。
製造、運輸、販賣第三級毒品者，處 5 年以上有期徒刑，得併
科新臺幣 7 百萬元以下罰金。
製造、運輸、販賣第四級毒品者，處 3 年以上 10 年以下有期
徒刑，得併科新臺幣 3 百萬元以下罰金。
製造、運輸、販賣專供製造或施用毒品之器具者，處 1 年以上
7 年以下有期徒刑，得併科新臺幣 1 百萬元以下罰金。
前五項之未遂犯罰之。